【裁判字號】    91,簡上,100
【裁判日期】    920307
【裁判案由】    竊盜
【裁判全文】
台灣苗栗地方法院刑事判決                        九十一年度簡上字第一號
    上訴人即
    被    告  乙○○
右上訴人因竊盜案件，不服本院苗栗簡易庭九十一年度苗簡字第七六五號，中華民國
九十一年八月三十日第一審簡易判決（聲請簡易處刑案號：台灣苗栗地方法院檢察署
九十一年度偵字三０五四號）提起上訴，本院管轄第二審合議庭判決如左：
    主  文
原判決撤銷。
乙○○竊盜，累犯，處拘役伍拾日，如易科罰金，以參佰元折算壹日。於刑之執行完
畢或赦免後，令入相當處所，施以監護壹年。
    事  實
一、乙○○自民國七十四年國中時起，即陸續有施用安非他命毒品行為，於八十二年
    間，因違反麻醉藥品管理條例案件，經臺灣新竹地方法院判處有期徒刑三月，於
    八十二年八月二十七日易科罰金執行完畢；於同年亦因違反同條例案件，經同院
    判處有期徒刑五月，於八十三年七月十五日執行完畢；於八十四年間，再因違反
    同條例案件，經同院判處有期徒刑六月，於八十四年十一月二十六日執行完畢；
    另於八十九年間，因竊盜罪，經本判處有期徒刑七月，於九十年十一月二十三日
    執行完畢，仍不知悛改。乙○○並因長期施用安非他命，後來酗酒，引發器質性
    精神病，致認知、理解判斷及自我控制能力受損。
二、乙○○於九十一年七月二十三日下午五時十分許，行經苗栗縣苗栗巿文發路文山
    國小稻田旁，見先前為張談（起訴書誤載為張潭）所有，惟於八十八年三月間將
    原車牌號碼ＳＢＶ─四六六號車牌繳銷報廢，車體則贈與丙○○使用，現為丙○
    ○持有之該機車停置在該處，且鑰匙未取下之機會，加上前述因長期施用安非他
    命、酗酒引發器質性精神病，致認知、理解判斷及自我控制能力受損，呈精神耗
    弱狀態，而基於意圖為自己不法所有之竊盜犯意，徒手將該價值新臺幣（以下同
    ）五百元之機車騎走，留供己用。嗣於同年七月二十三日下午五時三十分許，其
    騎乘該機車，行經苗栗市○○道與英才路交叉路口時，經警查獲而得悉上情。
三、案經苗栗縣警察局苗栗分局報請臺灣苗栗地方法院檢察署檢察官偵查起訴。
    理  由
一、訊據被告對於右揭事實，坦承不諱，核與被害人丙○○指訴：前揭機車遭竊及當
    時價值五百元之情節、證人張談證述：本案機車原為伊所有，惟於八十八年三月
    間將原車牌號碼ＳＢＶ─四六六號車牌繳銷報廢，車體則贈與丙○○使用等語（
    參見偵卷第十二頁反面筆錄要旨）相符，並有車籍作業系統查詢認可資料、被害
    人所立具之贓物認領保管單各一紙在卷可稽。本案事證明確，被告竊盜犯行已經
    證明，應依法論科。
二、核被告所為，係犯刑法第三百二十條第一項竊盜罪。另被告曾於八十九年間，因
    竊盜案件，經本院判處有期徒刑七月確定，甫於九十年十一月二十三日執行完畢
    ，此有臺灣苗栗地方法院檢察署刑案資料查註紀錄表及臺灣高等法院被告全國前
    案紀錄表、法務部被告在監在押資料表各一份在卷可參，其於有期徒刑執行完畢
    後，五年以內再犯本件有期徒刑以上之罪，為累犯，應依刑法第四十七條規定，
    加重其刑。另按刑法上之精神喪失與精神耗弱，應依行為時之精神障礙程度之強
    弱而定，如行為時之精神，對於外界事務全然缺乏知覺理會及判斷作用，而無自
    由決定意思之能力者，為心神喪失，如此項能力並非完全喪失，僅較普通人之平
    均程度顯然減退者，則為精神秏弱，最高法院著有二十六年渝上字第二三七號判
    例在案可參。本件被告前於七十四年國中時起，即陸續有施用安非他命毒品行為
    ，於八十二年間，因違反麻醉藥品管理條例案件，經臺灣新竹地方法院判處有期
    徒刑三月，於八十二年八月二十七日易科罰金執行完畢；於同年亦因違反同條例
    案件，經同院判處有期徒刑五月，於八十三年七月十五日執行完畢；於八十四年
    間，再因違反同條例案件，經同院判處有期徒刑六月，於八十四年十一月二十六
    日執行完畢，前後即有多次違反麻醉藥品管理條例紀錄，且施用毒品期間長達十
    餘年，後來並酗酒，其因長期施用安非他命引發器質性精神病，致認知、理解判
    斷及自我控制能力受損，此經證人即被告父親甲○○證述屬實（參見本院卷第四
    六、四七頁筆錄），並有臺灣高等法院被告全國前案紀錄表、法務部被告在監在
    押資料表各一份附卷可稽，及行政院衛生署苗栗醫院於九十一年十月二十三日以
    苗醫歷字第九一０六六００號函覆本院有關被告之病歷資料、病史摘要、住院治
    療經過等資料一份附卷可稽，且經本院將被告送請專家對其精神鑑定結果，亦認
    為：被告有吸食安非他命之習慣，後來亦有酗酒情形，其接受魏氏成人智力測驗
    及班達測驗，其智能表現，語言智商為七十二，操作智商為七十，總智商為七十
    ，屬於邊緣智能及輕度智能不足範圍，與其過去教育及工作狀況相比，有輕微退
    化之情形，依班達測驗發現，其所繪之圖形品質稍差，線條不平順，輕微的曲線
    困難，推測其心理運動功能有受損之傾向，而認被告多年來吸食安非他命，引發
    精神病症狀，約六年前改為酗酒，精神病症狀仍然持續，且於智力測驗及班達測
    驗結果顯示有腦傷的可能，而認被告於本案案發時精神狀態即處於精神耗弱狀態
    。且認被告器質性精神病應接受適當之治療，以減少對他人或自己之行為等語，
    此有為恭紀念醫院九十一年十一月十四日以為恭醫字第九一０九三八號函附之司
    法鑑定報告書一份在卷可稽。則因被告行為時，雖非對外界事務全然缺乏知覺理
    會及判斷作用，惟仍較普通人之平均程度損減、減退，應屬精神耗弱之程度，爰
    依刑法第十九條第二項減輕其刑。並先加後減之。
三、原審予以論罪科刑，固非無見，惟原審認被告於警、偵訊時供述正常，於警訊時
    並能供稱：當時是看到所行竊之機車鑰匙插在機車上，附近又沒有人，所以就動
    手行竊，要騎出去玩等語，足證被告於行竊之時顯係心智正常之人，況依被告之
    父所提供被告於行政院衛生署苗栗醫院之診斷證明書，其上記載被告係「於民國
    九十一年八月二日住院，現住院治療中」，則顯難認與本件被告之竊盜犯行有何
    關連，而疏未審酌被告長期施用毒品之紀錄及請專家對被告施以精神鑑定結果，
    被告於行為時，已因長期施用安非他命及酗酒，引發器質性精神病，致認知、理
    解判斷及自我控制能力受損，呈精神耗弱狀態，構成得予以減刑之事由，即有未
    洽；另原審判決在據上論結法條欄，亦將刑法第三百二十條誤載為刑法第三百二
    十一條，自應由本院將原判決予以撤銷改判。爰審酌被告素行、品性、智識程度
    、本案行竊之手段、所獲利益輕微及犯後坦承犯行，態度良好等一切情狀，量處
    如主文所示之刑，並諭知易科罰金之折算標準。又被告因長期施用安非他命引發
    器質性精神病，暨參酌被告父親當庭表示：已無照護被告之能力等語（參見本院
    第四十七頁筆錄）及前述經本院將被告送請專家對其精神鑑定結果，本院認被告
    有接受精神治療必要，爰併依法諭知於刑之執行完畢或赦免後令入相當處所施以
    監護一年，以資矯治，得以將來以正常心理重返社會。
據上論斷，應依刑事訴訟法第四百五十五條之一第一項、第三項、第三百六十四條、
第三百六十九條第一項前段、第二百九十九條第一項前段、刑法第三百二十條第一項
、第四十七條、第十九條第二項、第四十一條第一項前段、第八十七條第二項、第三
項、罰金罰提高標準條例第一條前段、第二條，判決如主文。
本案經檢察官黃棋安到庭執行職務
中      華      民      國    九十二    年      三      月      七      日
                                臺灣苗栗地方法院刑事第二庭
                                    審判長法  官  詹  日  賢
                                          法  官  劉  興  浪
                                          法  官  黃  賢  婷
右正本證明與原本無異。
不得上訴。
                                          書記官  陳  文  聰
中      華      民      國    九十二    年      三      月      七      日
附錄法條
刑法第三百二十條
意圖為自己或第三人不法之所有，而竊取他人之動產者，為竊盜罪，處五年以下有期
徒刑、拘役或五百元以下罰金。
意圖為自己或第三人不法之利益，而竊佔他人之不動產者，依前項之規定處斷。
前二項之未遂犯罰之。


司法院資訊處製作；財團法人民間司法改革基金會備份。
